【裁判字號】    91,交訴,181
【裁判日期】    920106
【裁判案由】    業務過失致死
【裁判全文】
臺灣高雄地方法院刑事判決                        九十一年度交訴字第一八一號
    公  訴  人  臺灣高雄地方法院檢察署檢察官
    被      告  乙○○  男  四.
右列被告因業務過失致死案件，經檢察官提起公訴（九十一年度調偵字第一○三號）
，本院判決如左：
    主  文
乙○○從事業務之人，因業務上之過失致人於死，處有期徒刑壹年。緩刑參年。
    事  實
一、乙○○係任職於欣德路通運股份有限公司，為該公司之司機，以駕駛營業用聯結
    車載運貨物為業，為從事業務之人，明知駕駛車輛應備有車輛故障標誌，以供故
    障時擺置使用，以警示後方來車，避免危險之發生，且依當時之情形及其智識、
    能力並無不能注意之能事，竟疏未注意將車輛故障標誌擺置於其所駕駛之車牌Ｘ
    Ｑ—七三七號聯結車上，於民國九十年十一月十三日凌晨二時二十六分許，乙○○駕駛前開曳引車，拖曳車牌ＵＺ—八０號半拖車，沿國道一號外車道由南往北
    方向行駛，途經國道一號三五一公里八五０公尺北向處時（高雄縣燕巢鄉），因
    聯結設備故障，致使車牌ＵＺ—八０號半拖車脫離前開其所駕駛車牌ＸＱ—七三
    七號之營業曳引車而停放於該處（即半拖車脫離曳引車），乙○○發覺後，旋即
    下車察看，惟因該聯結車未備有車輛故障標誌，致乙○○無法依規定在該脫落之
    半拖車後方五十公尺至一百公尺處，設置車輛故障標誌，適有丙○○駕駛車牌Ｓ
    七—三０七八號自用小貨車，搭載乘客李秋月亦沿外線車道行駛該處，因乙○○
    未有設置適當之警示標誌，丙○○因而煞閃不及，致所駕駛小貨車之車頭自後追
    撞前開半拖車，李秋月因此遭受巨大撞擊致胸腹腔內大量出血而當場死亡。而乙○○於肇事後，留在現場等候前來處理之警員，並於職司偵查犯罪之警察知悉其
    為肇事人之前，即主動向內政部警政署國道公路警察局第五警察隊警員甲○○承
    認為駕駛人，並接受調查裁判。
二、案經內政部警政署國道公路警察局第五警察隊移送臺灣高雄地方法院檢察署檢察
    官偵查起訴。
    理  由
一、訊據被告乙○○對於在右揭時、地駕駛上開聯結車，因其後聯結之半拖車脫落，
    並未在該脫落之半拖車車後豎立故障標誌，致證人丙○○駕駛小貨車煞閃不及自
    後撞上該半拖車而使該小貨車乘客即被害人李秋月當場死亡之事實坦承不諱，惟
    陳稱：伊覺得伊也是受害者，車子應該都是師傅在保養，伊只負責開車，伊確實
    有疏忽，沒有豎立標誌，伊本來要盡力補救，但來不及等語。經查：
（一）上開被告坦承之事實，核與證人丙○○、及車禍發生後趕赴現場處理之內政部
      警政署國道公路警察局第五警察隊警員甲○○分別到院證述之情節相符（刑事
      卷第一五頁），並有道路交通事故調查報告表、舉發違反道路交通管理事件通
      知單各一份、照片十二幀在卷可稽，是此部分之事實，堪可認定。
（二）再本件被害人李秋月係因本件車禍當場死亡，亦經臺灣高雄地方法院檢察署檢
      察官督同法醫師相驗明確，此有相驗屍體證明書、驗斷書及勘驗筆錄各一份及
      被害人屍體之照片三幀在卷可稽（九十年度相字第一九一八號相驗卷宗第三頁
      、第六頁至第十六頁），是此部分之事實亦可認定。
（三）至被告雖陳稱其已盡力補救云云，惟本件車禍之原因，依上開道路交通事故調
      查報告表所載及現場照片所示，顯然係被告所駕駛聯結車所拖曳之半拖車脫落
      後停置原處，而遭其後而至之證人丙○○所駕駛之小貨車追撞所致，則何以會
      發生追撞之情事？是否此種情狀必會導致車禍之發生，亦或被告此時若有正確
      之作為即可避免件車禍之發生？若常情判斷，顯然並非有此半拖車脫落之狀況
      發生，即會造成此車禍生結果才是，是本件自應審酌被告有無正確之作為而避
      免車禍之發生。
（四）按汽車在高速公路待援期間，除顯示閃光警示燈外，並在故障車輛後方五十公
      尺至一百公尺處，設置車輛故障標誌警示之，高速公路交通管制規則第十四條
      第一項後段定有明文。本件被告於偵訊及本院審理時已自承所駕駛之聯結車並
      無三角警示標誌（相驗卷第五頁、本院刑事卷第十四頁），是顯然被告所為已
      不符上開規定，參以高速公路不同於一般道路，在其上行車之用路人車行速度
      必達一定之速度，若一有車輛機械故障發生，而未能妥善處理，大有可能造成
      嚴重之事故發生，是被告既為一職業駕駛人，又係駕駛營業用大貨車之司機，
      對於平常往來之高速公路之危險性自應知之甚詳才是，若被告當時有攜帶警示
      標誌，並將其置放於該脫落半拖車之後，應足以防範此次車禍發生，被告竟未
      於行車前完整檢查該攜帶之工具，而使其於當時無法依規定置放該車輛故障標
      誌於半拖車後，其自有過失甚明。
（五）且本件經送台灣省高屏澎區車輛行車事故鑑定委員會鑑定，其結果亦係認「乙○○駕駛大貨車故障未豎立車輛故障標誌為肇事原因，丙○○駕駛小貨車無肇
      事因素」，此有該鑑定委員會九十一年十一月十五日高屏澎鑑字第九一一六六
      五號函暨鑑定意見書（刑事卷卷第二十二頁）一份附卷可參，益徵被告確有過
      失至明。
（六）綜上所述，被告就本件車禍之發生確有過失行為，且其過失行為確使被害人因
      而死亡，是被告之過失行為與被害人之死亡結果間，應具有相當因果關係無疑
      。故事證應屬明確，被告之犯行應堪認定。
二、被告乙○○係欣德路通運股份有限公司之送貨司機，為從事業務之人，已據其供
    承在卷，核其所為，係犯刑法第二百七十六條二項之業務過失致人於死罪。又被
    告於肇事後於處理員警到場尚不知何人為肇事者時，即自承為肇事者，並接受裁
    判，業據證人即內政部警政署國道公路警察局第五警察隊警員甲○○證稱明確在
    卷（本院刑事卷第二十九頁），經核與自首之規定相符，應依刑法第六十二條前
    段之規定，減輕其刑。爰審酌被告並無前科，有台灣高等法院被告全國前案紀錄
    表一份在卷可憑，素行尚稱良善，其於本院審理時已坦承犯行，犯後態度良好，
    惟其為職業駕駛人，對於行駛道路更需有高於一般人之注意，故其駕車過失致人
    於死，甚屬不該，惟其於事後已與被害人家屬達成和解，賠償被害人之家屬新臺
    幣二百九十五萬元（含強制險一百四十萬元），此有和解書一份在卷足憑，量處
    如主文所示之刑，以資懲儆。另被告前未曾受有期徒刑以上刑之宣告，已如前述
    ，因一時疏於注意，致罹刑典，事後已與被害人家屬達成和解，信其經此偵、審
    程序及科刑判決之教訓，當知所警愓，而無再犯之虞，本院認前開對其所宣告之
    刑，以暫不執行為適當，爰併予宣告緩刑三年，以啟自新。
據上論斷，應依刑事訴訟法第二百九十九條第一項前段，刑法第二百七十六條第二項
、第六十二條前段、第七十四條第一款，罰金罰鍰提高標準條例第一條前段，判決如
主文。
本案經檢察官陳碧霞到庭執行職務。
中      華      民      國      九十二      年      一      月    六    日
                                  臺灣高雄地方法院交通法庭
                                      法  官  楊  宗  翰
右正本證明與原本無異。
如不服本判決，應於判決送達後十日內，向本院提出上訴狀。
                  書記官  陳  怡  真
中      華      民      國      九十二      年      一      月    六    日
附錄本判決論罪之法條：
刑法二百七十六條第二項
從事業務之人，因業務上之犯前項之罪者，處五年以下有期徒刑或拘役，得併科
三千元以下罰金。


司法院資訊處製作；財團法人民間司法改革基金會備份。
